【裁判字號】    97,抗,2074
【裁判日期】    971215
【裁判案由】    聲明異議
【裁判全文】
臺灣高等法院民事裁定                  97年度抗字第2074號
抗  告  人  浩中資產管理有限公司
法定代理人  丁○○
上列抗告人因與相對人麗晶企業股份有限公司等間聲明異議事件
，對於中華民國97年11月11日臺灣桃園地方法院97年度事聲字第
54號所為裁定提起抗告，本院裁定如下：
    主  文
抗告駁回。
抗告費用由抗告人負擔。
    理  由
一、抗告人在原法院聲請及抗告意旨略以：本件執行名義（即台
    灣士林地方法院87年度執字第8668號債權憑證及台灣嘉義地
    方法院91年度執字第9416號債權憑證）之原債權人華南商業
    銀行股份有限公司（下稱華南銀行），於民國（下同）92年
    7月31日將其對債務人即相對人麗晶企業股份有限公司、甲
    ○○、丙○及乙○○等人（以下合稱為麗晶公司等人）之債
    權及有關一切權利、名義、利益、義務及責任等（下稱系爭
    債權）讓與第三人新豐資產管理股份有限公司（下稱新豐公
    司），再由新豐公司於96年9月6日將系爭債權讓與第三人亞
    太金聯資產管理股份有限公司（下稱亞太公司），復由亞太
    公司於97年1月11日讓與抗告人，是抗告人現為系爭債權之
    合法債權人。抗告人為行使系爭債權，已釋明以債權人身分
    對麗晶公司等人之財產聲請強制執行，且於執行期間亦有多
    筆相關執行命令及處分送達麗晶公司等人，此外，尚可依強
    制執行法第30條之1準用民事訴訟法第149條第1項第1款規定
    ，准抗告人聲請公示送達，均足使麗晶公司等人知有債權讓
    與之事實，兼具債權讓與通知之效力，故不論抗告人是否補
    正債權讓與通知之相關資料，均無礙於本件強制執行程序之
    續行，爰聲請廢棄原法院於97年8月19日要求抗告人補正債
    權讓與通知相關資料之程序，並續行強制執行程序等語。
二、按債權人聲請強制執行，如不合程式或不備其他要件，依其
    情形可以補正，經定期命補正而不補正者，法院應以裁定駁
    回之，此觀強制執行法第30條之1準用民事訴訟法第249條第
    1項第6款自明。次按債權之讓與，非經讓與人或受讓人通知
    債務人，對於債務人不生效力，民法第297條第1項前段亦定
    有明文。是債權讓與契約固於讓與人與受讓人間意思合致時
    即生債權移轉之效力，然此項債權讓與之事實非經讓與人或
    受讓人通知債務人，對債務人尚不生效力，債務人對於受讓
    人自得拒絕給付。又按金融機構合併法第15條第1項第1款雖
    規定以收購金融機構不良債權為目的之資產管理公司，受讓
    金融機構不良債權時，適用同法第18條第3項規定，即其債
    權讓與之通知得以公告方式代之。惟於資產管理公司受讓金
    融機構不良債權後，再將該債權讓與他家資產管理公司時，
    因資產管理公司並不屬金融機構合併法第4條第1款規定所指
    之金融機構，自無金融機構合併法第18條第3項之適用。故
    資產管理公司將原屬金融機構不良債權轉讓予他家資產管理
    公司時，仍應依民法第297條第1項規定為債權讓與之通知，
    而不得逕以公告代之。
三、經查抗告人主張系爭債權之原債權人華南銀行於92年7月31
    日將系爭債權讓與新豐公司，新豐公司又於96年9月6日將系
    爭債權讓與亞太公司，亞太公司再於97年1月11日將系爭債
    權讓與抗告人，均已登報公告等情，固提出讓渡書、債權讓
    與證明書、借據、強制執行金額計算書分配表及債權憑證為
    證。惟新豐公司、亞太公司及抗告人均非金融機構合併法第
    4條第1款所定金融機構，並無同法第18條第3項規定之適用
    ，故新豐公司將系爭債權讓與亞太公司之債權讓與公告，及
    亞太公司將系爭債權讓與抗告人之債權讓與公告，依前揭說
    明，均非合法之債權讓與通知，是上開債權讓與對麗晶公司
    等人尚不生效力。則原法院於97年8月19日通知抗告人於5日
    內補正上開債權讓與通知之相關資料，核無違誤。抗告人雖
    主張其得以本件強制執行之聲請為債權讓與之通知，並聲請
    公示送達等語。惟抗告人既自亞太公司受讓系爭債權，而亞
    太公司又係自新豐公司受讓系爭債權，則在新豐公司與亞太
    公司間之債權讓與事實未合法通知麗晶公司等人之前，抗告
    人尚無從主張其自亞太公司受讓之系爭債權已對麗晶公司等
    人生效，而得據以行使該債權。且原法院縱使准抗告人對麗
    晶公司等人為公示送達，以通知抗告人自亞太公司受讓系爭
    債權之事實，然新豐公司與亞太公司間債權讓與通知之欠缺
    ，並不因此即獲補正。是抗告人執此主張原法院所為上開命
    補正之執行行為不當，而為本件聲明異議，自屬無據，原裁
    定予以駁回，核無違誤。抗告意旨猶執前詞指摘原裁定為不
    當，聲明廢棄，為無理由，應予駁回。
四、據上論結，本件抗告為無理由，爰裁定如主文。
中    華    民    國    97    年    12    月    15    日
                    民事第四庭
                        審判長法  官  張劍男
                              法  官  陳靜芬
                              法  官  彭昭芬
正本係照原本作成。
本裁定除以適用法規顯有錯誤為理由，並經本院許可外，不得再
抗告。如提起再抗告，應於收受後10日內委任律師為訴訟代理人
向本院提出再抗告狀。並繳納再抗告費新台幣１千元。
中    華    民    國    97    年    12    月    16    日
                              書記官  丁華平


司法院資訊處製作；財團法人民間司法改革基金會備份。
